臺灣高雄地方法院刑事判決　　　　　　 95年度簡上字第875號
上　訴　人　臺灣高雄地方法院檢察署檢察官
上　訴　人
即　被　告　甲○○
　　　　　　乙○○
　　　　　　丁○○
　　　　　　庚○○
　　　　　　辛○○
上列上訴人因被告傷害等案件，不服本院高雄簡易庭中華民國95
年6 月16日95年度簡字第3010號第一審簡易判決（聲請簡易判決
處刑案號：94年度偵字第22916 號），提起上訴，本院合議庭就
被告丁○○、庚○○、辛○○部分為第二審判決，就被告甲○○
、乙○○部分認為不得簡易判決處刑，改依通常程序審理為第一
審判決，判決如下：
    主  文
原判決撤銷。
丁○○、庚○○公然侮辱人，各處罰金銀元貳仟元即新臺幣陸仟
元，如易服勞役，均以新臺幣貳仟元折算壹日。
辛○○公然侮辱人，處罰金銀元貳仟元即新臺幣陸仟元，如易服
勞役，以新臺幣貳仟元折算壹日；又傷害人之身體，處拘役貳拾
日，如易科罰金，以銀元佰元即新臺幣玖佰元折算壹日。
甲○○、乙○○均無罪。
    事  實
一、庚○○、丁○○、辛○○均係高雄縣美濃鎮鎮民代表，於民
    國94年6 月22日上午11時30分許，在高雄縣美濃鎮鎮公所鎮
    長辦公室內開完水災檢討會議，一同在鎮長辦公室休息。甲○○係美濃鎮合和里里長，亦因水災問題至鎮長辦公室瞭解
    該里的災情。此時，從事宗教活動之丙○○、戊○○2 人因
    土地開發問題，前來鎮長辦公室找民政課課長乙○○理論，
    雙方為此發生口角爭執。丁○○、辛○○見丙○○之態度惡
    劣，遂上前勸阻，不料，丙○○不但未接受，反唇回以「代
    表沒有很大」等語，而與辛○○、丁○○發生更激烈之口角
    。辛○○、庚○○、丁○○乃各基於公然侮辱之犯意，在該
    公眾得出入之場所以「和尚斂財」等言語辱罵丙○○，而侮
    辱丙○○之名譽，丙○○遂脫下袈裟單手按住辛○○的脖子
    ，辛○○亦基於傷害之犯意，出手毆打丙○○嘴唇致傷，雙
    方並發生拉扯，丁○○上前勸架，卻遭丙○○出手毆打致傷
    （丙○○所涉傷害罪部分另經本院判處拘役20日確定），乙○○、甲○○為阻止丙○○繼續毆打丁○○及勸架之意，遂
    與其他在場之人拉開丙○○，丙○○於當日因而受有左後枕
    挫傷及腫傷、左下唇擦傷之傷害。
二、案經丙○○訴由高雄地方法院檢察署檢察官偵查後聲請簡易
    判決處刑。
    理  由
壹、本案關於證據能力之認定：
一、按被告以外之人於偵查中向檢察官所為陳述，除顯有不可信
    之情況者外，得為證據，刑事訴訟法第159 條之1 第2 項定
    有明文。偵查中對被告以外之人所為之偵查筆錄，或被告以
    外之人向檢察官所提之書面陳述，性質上均屬傳聞證據。惟
    現階段刑事訴訟法規定檢察官代表國家偵查犯罪、實施公訴
    ，依法其有訊問被告、證人及鑑定人之權，證人、鑑定人且
    須具結，而實務運作時，檢察官偵查中向被告以外之人所取
    得之陳述，原則上均能遵守法律規定，不致違法取供，其可
    信度極高，自得為論據。經查，本件證人戊○○於檢察官偵
    查中所為之證述，性質上雖屬傳聞證據，惟係偵查中向檢察
    官所為之證述，並經具結，且無顯有不可信之情況，衡諸上
    開規定，自具有證據能力。
二、次按被告以外之人（包括證人、鑑定人、告訴人、被害人及
    共同被告等）於審判外之陳述雖不符刑事訴訟法第159 條之
    1 至之4 等四條之規定，而經當事人於審判程序同意作為證
    據，法院審酌該言詞陳述或書面陳述作成時之情況，認為適
    當者，亦得為證據；當事人、代理人或辯護人於法院調查證
    據時，知有刑事訴訟法第159 條第1 項不得為證據之情形，
    而未於言詞辯論終結前聲明異議者，視為有前項之同意，同
    法第159 條之5 定有明文。立法意旨在於傳聞證據未經當事
    人之反對詰問予以核實，原則上先予排除。惟若當事人已放
    棄反對詰問權，於審判程序中表明同意該等傳聞證據可作為
    證據；或於言詞辯論終結前未聲明異議，基於尊重當事人對
    傳聞證據之處分權，及證據資料愈豐富，愈有助於真實發見
    之理念，且強化言詞辯論主義，使訴訟程序得以順暢進行，
    上開傳聞證據亦均具有證據能力。經查：(1)本件共同被告乙○○於警詢中所為陳述，就被告辛○○本案犯行；(2)共同被
    告丁○○、庚○○於警詢中之陳述，就被告甲○○、乙○○
    本案傷害犯行，性質雖均屬傳聞證據，且查無符合同法第15
    9 條之1 至之4 等前4 條之情形，然渠等所為之上開警詢筆
    錄內容，業經本院審理時予以提示並告以要旨，且各經檢察
    官及被告等人表示意見，當事人已知上述筆錄內容乃傳聞證
    據，且均未於言詞辯論終結前對該筆錄內容等異議，依上開
    規定，已擬制同意其有證據能力，本院審酌上開筆錄作成時
    之情況，亦無不當取供等情形，認為以之作為本案之證據亦
    屬適當，自應具有證據能力。
貳、實體部分：
一、本院為第二審判決部分（即被告丁○○、庚○○、辛○○部
    分）：
  (一)訊據上訴人即被告丁○○、庚○○、辛○○均矢口有上揭事
    實欄所載犯行，被告丁○○、庚○○均辯稱：伊沒有罵告訴
    人丙○○「和尚斂財」，沒有公然侮辱犯行云云；被告辛○○辯稱：伊沒有罵告訴人「和尚斂財」，也沒有傷害告訴人
    ，告訴人所受之傷不能證明係當日衝突所造成云云。惟查：
  １、被告丁○○、庚○○、辛○○於94年6 月22日上午11時30
      分許，在高雄縣美濃鎮鎮公所鎮長辦公室內，渠等3 人有
      公然侮辱告訴人丙○○，被告辛○○並有傷害告訴人等情
      ，業據證人即告訴人於本院審理時具結後證述：94年6 月
      22日有與我徒弟戊○○到高雄縣美濃鎮鎮長辦公室，在庭
      的5 位被告都在場，當日丁○○先以國語罵我「和尚斂財
      」，後來庚○○、辛○○亦罵我「和尚歛財」。當日我跟
      辛○○在糾紛扭打的時候，被告辛○○打我的嘴唇導致我
      受傷，我用右手往後甩開打到丁○○（丁○○沒有打我）
      ，丁○○就跌坐在沙發上，乙○○就從後面抱住我，他把
      我壓在沙發上，我後面腦部不知被何人打了一拳，我立即
      翻過來，就看到被告辛○○、甲○○在打我的肚子，肚子
      未受傷，最後被鎮長室其他人拉開而停止糾紛等語明確（
      見本院卷第102 至106 頁）。
  ２、告訴人上開證述，核與證人戊○○於本院審理時結證：94
      年6 月22日上午11時30分許，有與告訴人到高雄縣美濃鎮
      鎮公所的鎮長辦公室。當日丁○○先說師父斂財，騙美濃
      人的錢（國語），接著庚○○有附和，我們當時很生氣，
      告訴人就站起來，被告丁○○、辛○○及告訴人就推來推
      去，我親眼目睹被告辛○○打丙○○，被告辛○○出手時
      ，告訴人也還手回去，他們二人同時互相出手。另告訴人
      有回手打到丁○○，丁○○被揮開後就坐在椅子上，後來
      其他鎮公所人員就圍過來，我擋住丁○○，背後的人如何
      打我不知道，我轉過頭回去看時看到丙○○被乙○○從背
      後壓在沙發上，被告辛○○、甲○○當時在旁邊等語（見
      本院卷第92至97頁）及於檢察官偵查中證稱：被告庚○○
      、丁○○確實有當眾罵「和尚斂財」等語（見偵二卷第56
      頁）；共同被告乙○○於警詢中供述：代表辛○○有說丙○○是假和尚，蓋寺廟是在斂財等語（見偵二卷第13頁）
      均相符，足證告訴人上開證述，應為真實。
  ３、再者，被告辛○○於本院審理時亦坦承：告訴人打我，我
      有還手，有與告訴人拉扯等語（見院一卷第59、78頁）。
      此外，復有告訴人傷勢之診斷證明書1 紙在卷可稽（見偵
      二卷第76頁）。又觀諸上開診斷證明書載明告訴人係於案
      發當天即94年6 月22日至健仁醫院就醫，且受傷部位，亦
      與告訴人及證人戊○○前開證述情節相符，自堪認被告辛○○確有毆打告訴人，且上開診斷書上之傷勢為當日衝突
      所造成甚明。
  ４、綜上所述，被告丁○○、庚○○、辛○○確均有以「和尚
      斂財」言語公然侮辱告訴人，且被告辛○○並有傷害告訴
      人之犯行，事證明確，被告丁○○、庚○○、丙○○上開
      所辯，為犯後卸責之詞，不足採信，渠等犯行堪以認定，
      應依法論科。
  (二)按行為後法律有變更者，適用行為時之法律。但行為後之法
    律有利於行為人者，適用最有利於行為人之法律，刑法第2
    條第1 項定有明文。另於比較時應就罪刑有關之共犯、未遂
    犯、想像競合犯、牽連犯、連續犯、結合犯，以及累犯加重
    、自首減輕暨其他法定加減原因（如身分加減）與加減比例
    等一切情形，本於統一性及整體性原則，綜其全部罪刑之結
    果而為比較（最高法院95年5 月23日第8 次刑事庭會議決議
    內容參照）。查被告行為後，如附表所示之法律及易服勞役
    折算標準均業經變更，並於95年7 月1 日施行，玆經比較結
    果，就附表部分，裁判時法並未較為有利，應依刑法第2 條
    第1 項前段規定，適用行為時法。就易服勞役部分，修正前
    刑法第42條第2 項前段規定：「易服勞役以1 元以上3 元以
    下折算一日。」（該易服勞役折算標準，依行為時罰金罰鍰
    提高標準條例第2 條前段、現行法規所定貨幣單位折算新臺
    幣條例第2 條規定，就其原定數額提高為100 倍折算1 日，
    即最高以銀元300 元即新臺幣900 元折算1 日），至修正後
    刑法第42條第3 項前段則規定：「易服勞役以新臺幣1, 000
    元、2,000 元、3,000 元折算一日」，比較修正前後之易服
    勞役折算標準，以修正後之規定（即裁判時法）較有利於被
    告。核被告丁○○、庚○○所為，均係犯刑法第309 條第1
    項之公然侮辱罪；被告辛○○所為，則係犯刑法第309 條第
    1 項之公然侮辱罪及同法第277 條第1 項之傷害罪。被告辛○○上開所犯2 罪，犯意各別，行為互殊，應分論併罰。
  (三)原審以被告丁○○、庚○○、辛○○犯行事證明確，據以論
    處被告丁○○、庚○○、辛○○罪刑，固非無見。惟查：１
    、就罰金諭知易服勞役折算標準部分，被告丁○○、庚○○
    、辛○○行為後法律已變更，且經比較結果，以修正後之規
    定較有利於被告，已如上述，則應依刑法第2 條第1 項後段
    規定，適用修正後之刑法第42條第3 項前段規定，定其折算
    標準，原審於裁判時未及加以比較適用，尚有未洽；２、共
    同被告甲○○、乙○○被訴傷害罪嫌部分，經本院審理結果
    ，無法證明與被告辛○○有共同傷害之犯意聯絡及行為分擔
    ，而應為無罪判決（詳後述），則原審論以被告辛○○與甲○○、乙○○「共同」傷害，亦有未洽。又原審量刑尚稱妥
    適，並無恣意違法之處，檢察官依告訴人所請具狀上訴指摘
    量刑過輕，尚非可採。是被告上訴意旨否認犯罪及檢察官依
    告訴人所請上訴認原判決量刑過輕，指摘原判決不當，雖均
    無理由，惟原判決關於丁○○、庚○○、辛○○部分既有上
    述可議之處，自應由本院將原判決此部分撤銷改判。爰審酌
    被告丁○○前無犯罪前科，被告庚○○前有公共危險罪前科
    （經本院判處有期徒刑5 月確定，並於90年11月14日易科罰
    金執行完畢，但其於本案所犯公然侮辱罪非為有期徒刑以上
    之罪，不構成累犯），被告辛○○前有違反區域計劃法、農
    會法前科（不構成累犯），有臺灣高等法院被告前案紀錄表
    3 份在卷可按，渠等以「和尚斂財」之言語公然辱罵告訴人
    ，顯欠缺尊重他人人格之觀念，被告辛○○並傷害告訴人，
    致告訴人受傷，另衡以告訴人所受傷勢尚非嚴重，被告丁○○、庚○○、辛○○犯後均未能坦承犯行，難認已有知錯悔
    改之意及渠等分別犯罪之動機、目的、手段、智識程度、生
    活狀況等一切情狀，分別量處如主文所示之刑，並分別諭知
    易科罰金、易服勞役之折算標準，以示懲儆。
二、本院為第一審判決部分（即被告甲○○、乙○○部分）：
  (一)聲請簡易判決處刑意旨略以：於94年6 月22日上午11時30分
    許，在高雄縣美濃鎮鎮公所鎮長辦公室內，告訴人與辛○○
    、丁○○等人發生口角，並出手毆打丁○○致傷後（告訴人
    所涉傷害罪部分另經本院判處拘役20日確定），辛○○與被
    告甲○○、乙○○竟共同基於傷害之犯意聯絡，由被告乙○○抱住告訴人，辛○○、被告甲○○則合力拉扯告訴人，將
    告訴人壓倒在上址沙發上，在拉扯之中，致告訴人受有左後
    枕挫傷及腫傷、左下唇擦傷之傷害，因認被告甲○○、乙○○與辛○○（辛○○傷害部分如上述）共同涉犯刑法第277
    條第1 項之傷害罪嫌云云。
  (二)按犯罪事實應依證據認定之，無證據不得認定犯罪事實。不
    能證明被告犯罪者，應諭知無罪之判決，刑事訴訟法第154
    條第2 項、第301 條第1 項分別定有明文。次按事實之認定
    ，應憑證據，如未能發現相當證據，或證據不足以證明，自
    不能以推測或擬制之方法，以為裁判基礎。又認定犯罪事實
    所憑之證據，雖不以直接證據為限，間接證據亦包括在內；
    然而無論直接或間接證據，其為訴訟上之證明，須於通常一
    般之人不致有所懷疑，而得確信其為真實之程度者，始得據
    為有罪之認定，倘其證明尚未達到此一程度，而有合理之懷
    疑存在時，即無從為有罪之認定。再告訴人之告訴，係以使
    被告受刑事訴追為目的，是其陳述是否與事實相符，仍應調
    查其他證據以資審認（最高法院40年台上字第86號、76年台
    上字第4986號、52年台上字第1300號判例意旨參照）。
  (三)本件檢察官認被告甲○○、乙○○共犯傷害罪嫌，無非係以
    告訴人之指訴、證人戊○○之證詞及健仁醫院診斷證明書1
    份等資為論據。訊據被告甲○○、乙○○則均否認有何傷害
    之犯行，被告甲○○辯稱：伊只是勸架，沒有打告訴人等語
    ；被告乙○○辯稱：伊只是勸架而拉告訴人，讓他不要再打
    丁○○，沒有打告訴人等語。經查：
  １、被告甲○○、乙○○上開所辯，核與證人丁○○、庚○○
      於警詢中陳述：丁○○趨前勸架，告訴人轉身揮拳打丁○○，丁○○跌坐在沙發上，告訴人又把丁○○押在沙發上
      揮拳打丁○○頭部，庚○○、戊○○及現場之人即分別把
      丙○○及丁○○拉開，現場之人員有勸架拉開，沒有人打
      告訴人等情相符（見偵二卷第25至31頁）。
  ２、於94年6 月22日上午11時30分許，在高雄縣美濃鎮鎮公所
      的鎮長辦公室，告訴人與辛○○發生扭打時，丁○○並未
      毆打告訴人，卻遭丙○○打傷而跌坐在沙發上，乙○○就
      從後面抱住告訴人，把告訴人壓在沙發上等情，已據證人
      即告訴人丙○○證稱在卷（見本院卷第102 至106 頁），
      另證人戊○○於本院審理時亦結證稱：告訴人有回手打到
      丁○○，丁○○被揮開後就坐在椅子上，後來其他鎮公所
      人員就圍過來，我擋住丁○○，背後的人如何打我不知道
      ，我轉過頭回去看時看到丙○○被乙○○從背後壓在沙發
      上等語甚詳（見本院卷第92至97頁）。是由告訴人及證人
      戊○○上開證述之情，亦堪認告訴人於案發當日，確有打
      傷丁○○而使丁○○跌坐在沙發上，且被告乙○○除了因
      丁○○遭毆打而從後抱住告訴人，將告訴人壓在沙發上外
      ，並無任何毆打告訴人之行為，自堪認被告乙○○上開所
      辯：伊只是勸架，讓他不要再打丁○○，沒有打告訴人等
      語，應堪採信。
  ３、又證人戊○○並未目睹被告甲○○有毆打告訴人，其於檢
      察官偵查中證稱甲○○坐在位置壓，是指甲○○有在場等
      情，亦據證人戊○○於本院審理時證稱明確在卷（見院一
      卷第94、95頁），且告訴人於本院審理時亦證稱：我被壓
      在沙發上，我後面腦部被何人打了1 拳我不知道等語（見
      院一卷第104 頁）。至告訴人於本院審理時雖證稱：我被
      壓在沙發上翻過來，就看到辛○○、甲○○打我肚子云云
      ，惟上情為被告甲○○所堅詞否認，亦與證人丁○○、庚○○上開警詢中陳述之情不符，且觀卷附告訴人所提出之
      診斷證明書，告訴人於94年6 月22日前往健仁醫院診斷時
      ，係受有「左後枕挫傷及腫傷，左下唇擦傷」，告訴人肚
      子並未受傷，有診斷證明書1 份在卷可稽（見偵二卷第36
      頁）。另告訴人於本院審理時復已證稱：我肚子沒有受傷
      ，驗傷單也驗不出來等語（見院一卷第104 頁），自難認
      被告甲○○確有共同傷害告訴人之行為。是被告甲○○上
      開所辯：伊只是勸架，沒有打告訴人等語，亦堪採信。
  ４、綜上所述，被告甲○○、乙○○上開所辯渠等僅係勸架，
      阻止告訴人毆打丁○○，沒有共同傷害犯行等語，尚堪信
      為真實，公訴人所舉之證據，並未達於通常一般之人均不
      致有所懷疑，而得確信渠等有共同傷害告訴人之犯行，揆
      諸上開判例說明，自應依法為被告甲○○、乙○○無罪之
      諭知。原審未察遽就此部分論罪科刑，容有未洽，被告甲○○、乙○○均否認犯罪，以此指摘原判決不當，均為有
      理由，自應由本院將原判決此部分撤銷，並依法諭知無罪
      之判決。
  (四)末按檢察官聲請以簡易判決處刑之案件，經法院認為有第45
    1 條之1 第4 項但書之情形者，應適用通常訴訟程序審判之
    ，刑事訴訟法第452 條定有明文；又對於簡易判決之上訴，
    準用刑事訴訟法第3 編第1 章及第2 章之規定，管轄第二審
    之地方法院合議庭受理簡易判決上訴案件，應依通常程序審
    理，其認案件有刑事訴訟法第452 條之情形者，應撤銷原判
    決，逕依通常程序為第一審判決，法院辦理刑事訴訟簡易程
    序案件應行注意事項第14項亦規定詳盡。本案經本院審理後
    ，認被告甲○○、乙○○應為無罪之諭知，已如前述，而有
    刑事訴訟法第451 條之1 第4 項但書第3 款之情形，故依前
    揭規定，應由本院合議庭逕依通常程序審理後，就被告甲○○、乙○○部分自為第一審判決，檢察官或被告如不服本判
    決，仍得於法定上訴期間內，向本院提出上訴狀轉送管轄之
    第二審法院，附此敘明。
據上論斷，應依刑事訴訟法第455 條之1 第1 項、第3 項、第45
2 條、第369 條第1 項前段、第364 條、第299 條第1 項前段、
第301 條第1 項，刑法第2 條第1 項、第277 條第1 項、第309
條第1 項、第41條第1 項前段（行為時）、第42條第3 項，罰金
罰鍰提高標準條例第1 條前段、第2 條（行為時），現行法規所
定貨幣單位折算新臺幣條例第2 條，判決如主文。
本案經檢察官己○○到庭執行職務。
中　　華　　民　　國　　96　　年　　1 　　月　　31　　日
                  鳳山刑事第一庭審判長法　官  黃三友
                                      法　官  陳盈吉
                                      法  官  林永村
被告丁○○、庚○○、辛○○部分不得上訴。
被告甲○○、乙○○部分，檢察官或被告如不服本判決，應於判
決送達後10日內，向本院提出上訴狀。
以上正本證明與原本無異。
中　　華　　民　　國　　96　　年　　1 　　月　　31　　日
　　　　　　　　　　　　　　　　　　　書記官  李祥銘
附表一：
┌──┬───────┬───────┬───────┬────┐
│比較│行為時法（95年│裁判時法（95年│比較結果      │備註    │
│內容│7 月1 日前之刑│7 月1 日生效之│              │        │
│    │罰法律）      │刑罰法律）    │              │        │
├──┼───────┼───────┼───────┼────┤
│刑法│罰金：（銀元）│罰金：新臺幣10│裁判時法罰金刑│上開修正│
│第33│1 元以上。    │00元以上，以百│之最低度刑提高│影響刑法│
│條第│              │元計算之。    │為新臺幣1000元│第277 條│
│5 款│              │              │。是以行為時法│第1 項、│
│    │              │              │較有利於被告馮│第309 條│
│    │              │              │壬招、庚○○、│第1 項中│
│    │              │              │辛○○。      │關於罰金│
│    │              │              │              │刑最低度│
│    │              │              │              │。      │
├──┼───────┼───────┼───────┼────┤
│易科│刑法第41條第1 │刑法第41條第1 │裁判時法刪除易│        │
│罰金│項：犯最重本刑│項：犯最重本刑│科罰金時，需具│        │
│之宣│為5 年以下有期│為5 年以下有期│備「因身體、教│        │
│告及│徒刑以下之刑之│徒刑以下之刑之│育、職業或家庭│        │
│折算│罪，而受6 個月│罪，而受6 個月│之關係或其他正│        │
│標準│以下有期徒刑或│以下有期徒刑或│當事由，執行顯│        │
│    │拘役之宣告，因│拘役之宣告者，│有困難者」之限│        │
│    │身體、教育、職│得以新臺幣1,00│制，似以裁判時│        │
│    │業、家庭之關係│0 元、2,000元 │法對被告有利；│        │
│    │或其他正當事由│或3,000元折算 │惟觀今司法實務│        │
│    │，執行顯有困難│1 日，易科罰金│對於被告是否宣│        │
│    │者，得以1 元以│。但確因不執行│告得易科罰金，│        │
│    │上3 元以下折算│所宣告之刑，難│實無以「因身體│        │
│    │1 日，易科罰金│收矯正之效，或│、教育、職業或│        │
│    │。但確因不執行│難以維持法秩序│家庭之關係或其│        │
│    │所宣告之刑，難│者，不在此限。│他正當事由，執│        │
│    │收矯正之效，或│              │行顯有困難者」│        │
│    │難以維持法秩序│罰金罰鍰提高標│等情狀為考量。│        │
│    │者，不在此限。│準條例第2 條刪│而裁判時法易科│        │
│    │              │除。          │罰金折算標準已│        │
│    │罰金罰緩提高標│              │由銀元100 、20│        │
│    │準條例第2 條前│              │0 、300 元即新│        │
│    │段：依刑法第41│              │台幣300 、600 │        │
│    │條易科罰金或第│              │、900 元，提高│        │
│    │42條第2 項易服│              │為以新台幣1,00│        │
│    │勞役者，均就其│              │0 元、2,000 元│        │
│    │原定數額提高為│              │、3,000 元折算│        │
│    │100 倍折算1 日│              │1日 ，綜合觀之│        │
│    │。            │              │，行為時法對被│        │
│    │現行法規所定貨│              │告辛○○較為有│        │
│    │幣單位折算新臺│              │利。          │        │
│    │幣條例第2 條。│              │              │        │
├──┴───────┴───────┴───────┴────┤
│比較結果：                                                    │
│裁判時法並未較有利於被告。從而，應依刑法第2 條第1 項前段規定，│
│適用行為時之法律。                                            │
└───────────────────────────────┘
附錄本判決論罪科刑所依據之法條：
中華民國刑法第277條
（普通傷害罪）
傷害人之身體或健康者，處3 年以下有期徒刑、拘役或1 千元以
下罰金。
犯前項之罪因而致人於死者，處無期徒刑或7 年以上有期徒刑；
致重傷者，處3 年以上10年以下有期徒刑。
中華民國刑法第309條
（公然侮辱罪）
公然侮辱人者，處拘役或3 百元以下罰金。
以強暴犯前項之罪者，處1 年以下有期徒刑、拘役或5 百元以下
罰金。
